【裁判字號】    91,交訴,85
【裁判日期】    920221
【裁判案由】    過失致死
【裁判全文】
臺灣高雄地方法院刑事判決                          九十一年度交訴字第八五號
    公  訴  人  臺灣高雄地方法院檢察署檢察官
    被      告  丙○○  男  四.
右列被告因業務過失致死案件，經檢察官提起公訴（九十一年度偵字第六六六五號）
，本院判決如左：
    主  文
丙○○從事業務之人，因業務上之過失致人於死，處有期徒刑拾月。
    事  實
一、丙○○考領有普通小貨車，係高雄縣梓官鄉蚵寮市場之魚販，平日需駕駛汽車前
    往漁市場批購魚貨販賣，駕駛汽車為其附隨業務，屬從事業務之人。其於民國九
    十一年一月二十七日清晨，駕駛車牌號碼ＺＦ─Ｏ七三五號藍色自用小貨車，從
    高雄縣岡山鎮漁市場採購魚貨後，沿高雄縣梓官鄉○○路由東往西方向行駛，欲
    前往蚵寮市場販賣，於同日上午六時許，行經高雄縣梓官鄉○○路與大舍南路交
    岔路口西方約三百公尺處，即嘉蚵高幹二一右二四電線桿前時，本應注意前方人
    、車狀況，並隨時採取必要安全措施，以避免危險之發生，而當時之天候晴，夜
    間有路燈照明，路面乾燥無缺陷，亦無其他障礙物，視距良好，且依其智識、能
    力亦無不能注意之情事，竟疏未注意郭寶盛騎乘腳踏車在其前方行駛，造成所駕
    駛之藍色自用小貨車右前車頭處自後撞及郭寶盛之腳踏車後貨架之左後角處，使
    郭寶盛人、車滑倒在地，致受有右手肘外緣挫擦傷表皮剝離約七ｘ四公分、右手
    掌背挫裂傷約二Ｘ○˙二Ｘ一公分、左腳脛部皮下瘀血、左腳踝部內側挫擦傷表
    皮剝離約三Ｘ三公分、右腳踝正面表皮挫傷約三Ｘ二公分、頭後枕部挫裂傷約三
    Ｘ二Ｘ一公分及頭部外傷併顱內出血等傷害，雖經送醫急救，仍於同日上午七時
    許不治死亡。丙○○於肇事後，即主動報警並向前往現場處理且尚不知肇事者為
    何人之高雄縣警察局岡山分局赤崁派出所警員甲○○坦承肇事，並接受本院裁判
    。
二、案經高雄縣警察局岡山分局報請臺灣高雄地方法院檢察署檢察官偵查起訴。
    理  由
一、訊據被告丙○○固坦承於右揭時、地駕駛前開自小貨車撞擊被害人陳寶盛所騎乘
    之腳踏車，使陳寶盛人、車倒地，致受有右手肘外緣挫擦傷表皮剝離傷、右手掌
    背挫裂傷、左腳脛部皮下瘀血、左腳踝部內側挫擦傷表皮剝離傷、右腳踝正面表
    皮挫傷、頭後枕部挫裂傷及頭部外傷併顱內出血等傷害，經送醫急救仍不治死亡
    之事實，惟矢口否認有何業務過失致死犯行，辯稱：被害人係沿展寶路由西往東
    行駛，行駛之車道與方向均與伊相反，因被害人突然橫越馬路逆向行駛而來，伊
    不及閃避才擦撞到被害人云云。經查：本件車禍係發生在高雄縣梓官鄉○○路與
    大舍南路交岔路口西方約三百公尺處，即嘉蚵高幹二一右二四電線桿前，車禍發
    生後，被告之藍色自小貨車係車頭朝西、車尾朝東停在展寶路東向車道，自小貨
    車右側車輪壓在展寶路中間分向線上，被害人之腳踏車係車頭朝東、車尾朝西倒
    在展寶路西向車道內，腳踏車車頭前方留有長度不明之東西向刮地痕，且腳踏車
    之後貨車架之左後角留有藍色之漆痕，此有警製道路交通事故調查報告表、肇事
    現場照片及車輛比對照片附在警卷可憑，由上開腳踏車之刮地痕、倒地位置及遺
    留之藍色漆痕等情，再參以被告自承於肇事時係沿展寶路由東往西方向行駛等情
    研判，顯見本件車禍應係被告所駕駛之前開藍色自小貨車右前角撞及同方向在其
    前方行駛，由被害人郭寶盛所騎乘之腳踏車後貨車架之左後角處，使被害人之腳
    踏車傾倒，留下東西向之刮地痕，並在腳踏車之後貨車架之左後角處留下明顯之
    藍色漆痕無訛。是被告前開所辯，應係卸責之詞，無足採信。
二、按汽車駕駛人駕駛汽車時，應注意車前狀況，隨時採取必要之安全措施，道路交
    通安全規則第九十四條第三項定有明文。被告既考領有普通小型車駕駛執照，此
    有公路監理電子閘門證號查詢汽車駕駛人表一紙在卷可憑，對於前揭規定自應知
    悉甚詳，且亦為其應注意並能注意之義務，則其駕車行經前開肇事地前時，理應
    注意前方人、車狀況，且當時天氣晴，夜間有路燈照明，柏油路面乾燥無缺陷，
    亦無其他障礙物，視距良好，此有前揭道路交通事故調查報告表、肇事現場照片
    在卷可憑，且依被告之智識、能力等情，亦無不能注意之情事，詎疏未注意被害
    人郭寶盛騎乘腳踏車同方向在前行駛，造成其所駕駛之自小貨車右前車角處自後
    撞及被害人郭寶盛所騎乘之腳踏車之後貨車架處，使被害人倒地受創，被告之駕
    駛行為有過失，灼然至明。復且，本院依職權送請國立交通大學鑑定本件車禍肇
    事責任之結果亦同本院見解，認為被告駕駛自小貨車未注意車前狀況，追撞前行
    之郭寶盛所騎乘之腳踏車，為肇事原因，此有國立交通大學九十二年一月二日（
    九二）交大管運字第○九二○○○○○二五號函檢送之國立交通大學行車事故鑑
    定意見書一份在卷可參。又被害人確因本件車禍致受有頭部外傷併顱內出血等傷
    害而死亡之事實，亦經臺灣高雄地方法院檢察署檢察官督同法醫師相驗明確，製
    有相驗屍體證明書、驗斷書及勘驗筆錄在卷可憑，是被告之過失犯行與被害人之
    死亡間，顯有相當因果關係。本件罪證已臻明確，被告過失致人於死犯行，洵堪
    認定。
三、被告係高雄市梓官鄉蚵寮市場之魚販，平日需駕駛汽車前往漁市場批購魚貨販賣
    ，駕駛汽車為其附隨業務，屬從事業務之人，而肇事當時係載運批購之魚貨欲前
    往蚵寮市場販售，業經被告自承在卷，被告於肇事當時正在執行駕駛業務甚明，
    其駕車過失肇事致人於死，核其所為，係犯刑法第二百七十六條第二項之業務過
    失致人於死罪。被告於肇事後犯罪未被發覺前，即主動報警並向據報前往現場處
    理之高雄縣警察局岡山分局赤崁派出所警員甲○○坦承肇事，為證人甲○○於本
    院調查時結證在卷，並有載明報案人丙○○之前開道路交通事故調查報告表在卷
    可稽，當已合乎自首之規定，應依刑法第六十二條前段規定，減輕其刑。爰審酌
    被告疏未注意車前狀況而肇事，犯後否認犯行，顯無悔意，雖事後尚未與被害人
    家屬達成民事和解，惟業已賠償被害人家屬強制責任險保險金新台幣一百四十萬
    元（依強制汽車責任保險法第三十條規定，該保險金為加害人損害賠償金額之一
    部分），業經告訴人乙○○陳明在卷等一切情狀，量處如主文所示之刑，以資儆
    懲。
據上論斷，應依刑事訴訟法第二百九十九條第一項前段、刑法第二百七十六條第二項
、第六十二條前段，罰金罰鍰提高標準條例第一條前段，判決如主文。
本案經檢察官李門騫到庭執行職務
中      華      民      國    九十二    年      二      月    二十一    日
                                  臺灣高雄地方法院交通法庭
                                      法  官    廖純卿
右正本證明與原本無異。
如不服本判決，應於判決送達後十日內，向本院提出上訴狀。
                                      書記官    劉企萍
中      華      民      國    九十二    年      二      月     二十七   日
附錄本案論罪科刑法條全文：
刑法第二百七十六條第二項。
因過失致人於死者，處二年以下有期徒刑、拘役或二千元以下罰金。
從事業務之人，因業務上之過失犯前項之罪者，處五年以下有期徒刑或拘
役，得併科三千元以下罰金。


司法院資訊處製作；財團法人民間司法改革基金會備份。
